臺灣雲林地方法院民事簡易判決
110年度虎簡字第251號
原      告  新安東京海上產物保險股份有限公司台南分公司

法定代理人  曾淑惠  
訴訟代理人  徐聖弦  
被      告  吳永明  
上列當事人間請求損害賠償事件，本院於中華民國110年12月29
日言詞辯論終結，判決如下：
    主      文
被告應給付原告新臺幣伍萬陸仟壹佰柒拾肆元，及自民國一百一
十年十一月八日起至清償日止，按週年利率百分之五計算之利息
。
原告其餘之訴駁回。
訴訟費用新臺幣壹仟貳佰貳拾元，由被告負擔新臺幣伍佰玖拾玖
元，餘由原告負擔。
本判決原告勝訴部分得假執行。
    事實及理由
一、被告經合法通知，未於言詞辯論期日到場，核無民事訴訟法
    第386條各款所列情形，爰依原告聲請，由其一造辯論而為
    判決。
二、原告起訴主張：原告承保訴外人林姿伶所有、由訴外人陳俊
    松駕駛之車牌號碼000-0000號自用小客車（下稱系爭車輛）
    ，於民國110年6月12日17時14分許，行經雲林縣○○鎮○○路00
    00號前交岔路口時，遭被告駕駛車牌號碼00-0000號自用小
    客車因轉彎車未讓直行車而過失撞擊，致系爭車輛受損，經
    送修車廠修繕後，修復費用為新臺幣（下同）114,402元（
    含零件87,936元、鈑金及工資13,161元、烤漆13,305元），
    原告已依保險契約給付被保險人，取得代位權，自得向被告
    請求損害賠償，爰依保險法第53條第1項，民法第191條之2
    、第196條等規定提起本件訴訟等語。並聲明：被告應給付
    原告114,402元，及自起訴狀繕本送達翌日起至清償日止，
    按週年利率百分之5計算之利息。
三、被告經合法通知，未於言詞辯論期日到場，亦未提出書狀作
    何聲明或陳述。
四、本院之判斷：
  ㈠原告主張之前揭事實，業據提出系爭車輛行車執照影本、現
    場照片、雲林縣警察局虎尾分局道路交通事故當事人登記聯
    單、道路交通事故現場圖、估價單、系爭車輛照片、電子發
    票證明聯等為憑（見本院卷第15至33頁），且經本院依職權
    向雲林縣警察局虎尾分局調取本件交通事故卷證查核無訛（
    見本院卷第39至57頁）；被告已於相當時期受合法之通知，
    而於言詞辯論期日不到場，亦未提出書狀爭執，依民事訴訟
    法第280條第3項前段準用同條第1項之規定，視同自認，依
    上開調查證據之結果，堪信原告之主張為真實。
  ㈡汽車行駛至交岔路口，轉彎車應讓直行車先行；汽車行駛時
    ，駕駛人應注意車前狀況及兩車並行之間隔，並隨時採取必
    要之安全措施，道路交通安全規則第102條第1項第7款、第9
    4條第3項前段分別定有明文。被告駕駛上開車輛，行經本件
    事故發生之交岔路口時欲左轉彎，依當時客觀情狀，並無不
    能注意之情事，疏未禮讓訴外人陳俊松駕駛直行之系爭車輛
    先行，就本件車禍之發生自有過失。至訴外人陳俊松行經該
    交岔路口，亦疏未注意車前狀況，就本件交通事故與有過失
    ，惟被告之過失責任不因而解免。茲審酌本件交通事故之發
    生原因及原因力之強弱，本院認原告主張被告應負擔百分之
    70之過失責任，訴外人陳俊松應負擔百分之30之過失責任，
    應屬可採
  ㈢因故意或過失，不法侵害他人之權利者，負損害賠償責任；
    汽車、機車或其他非依軌道行駛之動力車輛，在使用中加損
    害於他人者，駕駛人應賠償因此所生之損害，但於防止損害
    之發生，已盡相當之注意者，不在此限，民法第184條第1項
    前段、第191條之2定有明文。另不法毀損他人之物者，被害
    人得請求賠償其物因毀損所減少之價額，民法第196條定有
    明文；依民法第196條請求賠償物被毀損所減少之價額，得
    以修復費用為估定之標準，但以必要者為限（例如︰修理材
    料以新品換舊品，應予折舊），最高法院77年度第9次民事
    庭會議決議可資參照。被保險人因保險人應負保險責任之損
    失發生，而對於第三人有損失賠償請求權者，保險人得於給
    付賠償金額後，代位行使被保險人對於第三人之請求權，保
    險法第53條第1項定有明文。本件被告過失撞擊系爭車輛，
    致系爭車輛受損，其過失行為與系爭車輛損害結果間有相當
    因果關係，自應負侵權行為損害賠償責任；原告已給付賠償
    金額，得代位行使被保險人對於被告之損害賠償請求權。系
    爭車輛修復費用共計114,402元（含零件87,936元、鈑金及
    工資13,161元、烤漆13,305元），有上開估價單在卷可稽，
    以新零件更換舊零件部分，依前揭說明，應予折舊。依行政
    院所頒固定資產耐用年數表及固定資產折舊率之規定，【非
    運輸業用客車、貨車】之耐用年數為5年，依定率遞減法每
    年折舊1000分之369，另依營利事業所得稅查核準則第95條
    第6項規定「固定資產提列折舊採用定率遞減法者，以1年為
    計算單位，其使用期間未滿1年者，按實際使用之月數相當
    於全年之比例計算之，不滿1月者，以1月計」，系爭車輛係
    109年5月出廠（未載日，以15日為出廠基準日），有上開行
    車執照影本可查，至本件車禍事故發生時之110年6月12日，
    已實際使用1年1月（未滿1月者，以1月計），是以，系爭車
    輛更換零件部分，經扣除折舊後為53,782元（計算方式如附
    表），加計不折舊之鈑金及工資13,161元、烤漆13,305元，
    本件系爭車輛必要修復費用應為80,248元（計算式：53,782
    元＋13,161元＋13,305元＝80,248元）。
  ㈣損害之發生或擴大，被害人與有過失者，法院得減輕賠償金
    額或免除之，民法第217條第1項定有明文。過失相抵之責任
    減輕或免除，非為抗辯，而為請求權一部或全部之消滅，故
    過失相抵之要件具備時，法院得不待當事人之主張，逕以職
    權減輕賠償金額或免除之（最高法院80年度台上字第173號
    判決意旨參照)。訴外人陳俊松就本件交通事故之發生應負
    百分之30之過失責任，業如前述，原告依保險讓與取得對被
    告之債權，被告得以對原告承保車輛之駕駛人之抗辯事由對
    抗原告，據此，依比例減輕後，原告得向被告請求賠償之金
    額，應以56,174元為限（計算式：80,248元×70%＝56,174元
    ，元以下四捨五入）。
  ㈤給付無確定期限者，債務人於債權人得請求給付時，經其催
    告而未為給付，自受催告時起，負遲延責任；其經債權人起
    訴而送達訴狀，或依督促程序送達支付命令，或為其他相類
    之行為者，與催告有同一之效力；遲延之債務，以支付金錢
    為標的者，債權人得請求依法定利率計算之遲延利息；應付
    利息之債務，其利率未經約定，亦無法律可據者，週年利率
    為百分之5，民法第229條第2項、第233條第1項前段及第203
    條業已分別明定。本件原告請求被告損害賠償，核屬給付未
    定期限，而本件起訴狀繕本係於110年10月28日寄存送達被
    告（見本院卷第67頁），經十日發生效力，則原告請求自起
    訴狀繕本送達翌日即110年11月8日起至清償日止按法定週年
    利率百分之5計算之遲延利息，自屬有據。
五、從而，原告依侵權行為、保險代位之法律關係，請求被告給
    付56,174元，及自110年11月8日起至清償日止，按週年利率
    百分之5計算之利息，為有理由，應予准許；逾此範圍之請
    求，則無理由，應予駁回。
六、本件原告勝訴部分，係適用簡易程序所為被告敗訴之判決，
    依民事訴訟法第389條第1項第3款規定，應依職權宣告假執
    行。
七、訴訟費用負擔之依據：民事訴訟法第79條。
中　　華　　民　　國　　110 　年　　12　　月　　30　　日
                  虎尾簡易庭  法  官　黃麗文
以上正本證明與原本無異。
如不服本判決，須於判決送達後20日內向本庭（臺灣雲林地方法
院虎尾簡易庭）提出上訴狀。（須按他造當事人之人數附繕本）
。
中　　華　　民　　國　　110 　年　　12　　月　　30　　日
                              書記官  曾鈺仁
附表：
折舊時間           金額
第1年折舊值        87,936×0.369=32,448
第1年折舊後價值    87,936-32,448=55,488
第2年折舊值        55,488×0.369×(1/12)=1,706
第2年折舊後價值    55,488-1,706=53,782